臺灣高等法院刑事判決　　　　　　　　　　　　　九十一年度上易字第一三０八號
　　上　訴　人　　臺灣新竹地方法院檢察署檢察官
　　被　　　告　　甲○○
右上訴人因被告違反就業服務法案件，不服臺灣新竹地方法院九十一年度易字第二五
五號，中華民國九十一年四月二十三日第一審判決（聲請簡易判決處刑案號：臺灣新
竹地方法院檢察署九十年度偵字第六八九一號）提起上訴，本院判決如左：
    主  文
上訴駁回。
    理  由
一、本件檢察官聲請簡易判決處刑意旨以：被告甲○○明知雇主不得聘僱或留用許可
    失效之外國人，竟自民國（下同）九十年八月三日起至同年九月六日止，以月薪
    新臺幣一萬八千元並提供食、宿之方式，聘僱許可失效之泰國籍勞工ＨＵＭＰＲ
    ＡＥ  ＳＯＲＡＣＨＡ，擔任打掃家務及照顧小孩等工作。嗣於九十年（原審判
    決書記載為九十月）十月九日晚間九時三十分許，經警在南投縣仁愛鄉○○村○
    ○路八七號前查獲上開泰國籍勞工後，循線查獲上情。因認被告甲○○之所為係
    違反修正前就業服務法第五十三條第一款規定，涉犯修正前就業服務法第五十八
    條第一項前段之罪嫌。
二、按行為後法律有變更者，適用裁判時之法律，為刑法第二條第一項前段所明定。
    次按不能證明被告犯罪或其行為不罰者，應諭知無罪之判決，刑事訴訟法第三百
    零一條第一項亦定有明文。
三、訊據被告甲○○，就未經主管機關許可，於右揭時、地聘僱許可失效之泰國籍勞
    工ＨＵＭＰＲＡＥ  ＳＯＲＡＣＨＡ，擔任打掃家務及照顧小孩等工作之事實，
    坦承不諱，核與證人即上開泰國籍勞工於警訊時證述之情節相符，並有員警於證
    人身上所取出之被告全家福照片二幀在卷可資佐證；又該泰國籍勞工之許可工作
    日期係八十九年六月二十日，而於八十九年十二月十七日逃逸一節，亦有居留外
    僑作業外勞詳細資料一件附卷可參。被告有聘僱許可失效之泰國籍勞工ＨＵＭＰ
    ＲＡＥ  ＳＯＲＡＣＨＡ之犯行，洵堪認定。
四、惟查，被告行為後，就業服務法已於九十一年一月二十一日修正公布，並於同年
    一月二十三日施行，依修正後就業服務法第六十三條第一項規定，違反同法第五
    十七條第一款（即舊法第五十三條第一款）雇主不得聘僱未經許可或許可失效之
    外國人之規定者，處新臺幣十五萬元以上七十五萬元以下罰鍰。五年內再違反者
    ，處三年以下有期徒刑、拘役或科或併科新臺幣一百二十萬元以下罰金。換言之
    ，修正後之新法對於違反就業服務法第五十七條第一款規定之處罰，已由原規定
    逕為刑事制裁，轉而於犯罪構成要件上，附加一客觀處罰條件，用以限制國家對
    違反就業服務法第五十七條第一款行為之刑罰權行使之界限。此一客觀處罰條件
    之附加，自應屬刑法第二條第一項所謂之「法律有變更」；且因實質上已縮減違
    反就業服務法第五十七條第一款行為時之可罰性範圍，自應較修正前之規定有利
    於行為人，並不因修正後有關自由刑及罰金刑之規定較修正前為重，而有所不同
    （最高法院二十四年上字第四六三四號判例意旨參照）。依刑法第二條第一項前
    段之規定，本件應依修正後之就業服務法第六十三條第一項論斷。而被告甲○○
    於行為後，就業服務法始為前開之修正，自無從經主管機關先期科以罰鍰，縱被
    告所為有違反就業服務法第五十七條第一款之規定，仍與現行就業服務法第六十
    三條第一項所規定之構成要件不符，難逕以該罪相繩。
五、此外，本院復查無其他積極證據足認被告有何違反就業服務法之犯行，原審爰為
    被告無罪之諭知，揆諸前揭規定及判例意旨，核無不當，應予維持。檢察官提起
    上訴意旨以：（一）就業服務法之修正，有違憲之處，法院應停止審判，聲請大
    法官會議解釋；（二）本件應依刑事訴訟法第三百零二條第四款之規定，為免訴
    之判決，指摘原判決之適用法律不當云云。惟查：（一）基於「權力分立」之憲
    法原則，對於某一行為應受如何法之規範，究係透過行政罰之方式抑或以刑事罰
    之型態為之，應屬立法者之權限，立法者對於規範之方式及型態，自有其形成及
    裁量之空間，該立法權之固有範圍，實非行政或司法機關所得擅加介入或干涉。
    且透過是否違反比例原則之檢驗，修正後之就業服務法有關規定，有助於行政目
    的之達成，本院尚無從形成違憲之確信；（二）修正後之就業服務法第六十三條
    並未將違反第五十七條第一款規定之行為予以除罪化，僅係以「五年內再違反者
    」為發動刑罰權之條件，本件既欠缺客觀可罰性條件，法院自應為無罪之判決。
    檢察官上開上訴意旨均無理由，應予駁回。
據上論斷，應依刑事訴訟法第三百六十八條，判決如主文。
本案經檢察官曾忠己到庭執行職務
中    華    民    國      九十一      年      六      月      二十五    日
                              台灣高等法院刑事第六庭
                                  審判長法  官  陳  春  秋
                                        法  官  高  明  哲
                                        法  官  王  麗  莉
右正本證明與原本無異。
不得上訴。
                                        書記官  蘇  秋  
中    華    民    國      九十一      年      六      月      二十五    日
